【裁判字號】    98,交上訴,964
【裁判日期】    981028
【裁判案由】    公共危險等
【裁判全文】
臺灣高等法院臺南分院刑事判決
                               98年度交上訴字第964號
上  訴  人
即  被  告  乙○○
上列上訴人即被告因公共危險等案件，不服臺灣雲林地方法院98
年度交訴字第5號中華民國98年8月25日第一審判決（起訴案號：
臺灣雲林地方法院檢察署97年度偵字第4571號），提起上訴，本
院判決如下：
    主      文
上訴駁回。
    事      實
一、乙○○於民國(下同)97年8月21日下午2時許，駕駛牌照已遭
    註銷之自小客車（原車牌號碼為RU-7787號），沿雲林縣土
    庫鎮興新里由下竹圍往文化路（即由南往北）方向行駛，於
    同日下午2時20分許，行經該里頂圍12之2號前劃設有分向限
    制線之無號誌三岔路口時，本應注意車前狀況，隨時採取必
    要之安全措施、及因雨霧致視線不清，應減速慢行，作隨時
    停車之準備、汽車在劃有分向限制線之路段，不得駛入來車
    之車道，而依當時天候雨、日間自然光線、柏油路面濕潤無
    缺陷、無障礙物、視距良好，並無不能注意之情形，適有居
    住於雲林縣土庫鎮興新里頂圍12號之李天賜，至其住家對面
    之稻田查看水位後由東往西方向穿越馬路欲返家時，因乙○
    ○貿然逆向駛入來車車道，又疏未注意車前狀況，減速慢行
    ，作隨時停車之準備，而不慎以上開自小客車之左前車頭撞
    及李天賜，致李天賜彈起撞及自小客車之前擋風玻璃後倒地
    ，受有外傷性顱內多處點狀出血併蜘蛛網膜下出血、急性硬
    腦膜下血腫、腦出血、失語症、右大腿挫傷、右腳踝骨折、
    右下肢無力等肢體機能嚴重減損之重傷害。詎乙○○明知其
    駕駛自小客車撞及李天賜倒地，已使其受有傷害，竟未立即
    採取救護措施或通知警察機關到場處理，旋基於肇事逃逸之
    犯意，駕駛上開自小客車迅速逃離現場。嗣因路旁民眾報警
    處理，經警調閱監視器後查獲。
二、案經被害人李天賜之妻甲○○訴由雲林縣警察局虎尾分局報
    請臺灣雲林地方法院檢察署檢察官偵查起訴。
    理      由
壹、證據能力部分：
    按被告以外之人於審判外之陳述，雖不符刑事訴訟法第一百
    五十九條之一至第一百五十九條之四之規定，而經當事人於
    審判程序同意作為證據，法院審酌該言詞陳述或書面陳述作
    成時之情況，認為適當者，亦得為證據。當事人、代理人或
    辯護人於法院調查證據時，知有第一百五十九條第一項不得
    為證據之情形，而未於言詞辯論終結前聲明異議者，視為有
    前項之同意，刑事訴訟法第一百五十九條之五定有明文。查
    本件檢察官、被告於言詞辯論終結前，對於下述本院採為認
    定犯罪事實依據之各項供述及書面證據之證據能力及對於卷
    附各傳聞證據之證據能力，均未聲明異議，復經本院於審理
    時逐一提示予檢察官、被告表示意見，檢察官及被告對於本
    院所為之提示，就證據能力方面並無爭執，且本院審酌該等
    證據之取得過程並無瑕疵，與本案待證事實間復具有相當之
    關聯性，經本院審酌上開證據並無顯不可信之情況，採納該
    等證據自無礙被告於程序上之彈劾詰問權利，而認上開證據
    合於刑事訴訟法第一百五十九條之四及第一百五十九條之五
    等規定，是以之為本案證據並無不當，自得採為本件認定事
    實之基礎，至於證明力如何，則為本院自由裁量、判斷之範
    圍，合先敘明。
貳、實體部分：
一、被告乙○○於97年8月21日下午2時許，駕駛牌照已遭註銷之
    自小客車（原車牌號碼為RU-7787號），沿雲林縣土庫鎮興
    新里由下竹圍往文化路（即由南往北）方向行駛，而於同日
    下午2時20分許，行經該里頂圍12之2號前劃設有分向限制線
    之無號誌三岔路口時，撞及正穿越馬路之李天賜，致李天賜
    彈起撞及自小客車之前擋風玻璃後倒地之事實，業據被告乙
    ○○坦承在卷，並有道路交通事故調查報告表(一)(二)、道路交
    通事故現場圖、現場照片、車損照片附卷可稽（見警卷第6
    至18頁），被告雖坦承其有未注意車前狀況，而撞及李天賜
    之過失，惟否認有肇事逃逸之犯行，辯稱：當時雨下很大，
    只看到撞上一個黑影，不知道有撞到人，所以沒有停下來云
    云。經查：
  (一)就被告被訴過失重傷害部分：
  (1)證人李清良於原審審理時到庭具結證稱：我是被害人的兄弟
    ，住在被害人對面，被害人被撞那天我在家，坐在騎樓下，
    當時雨下很大，被害人去田裡看田水後，要過馬路回家，在
    過馬路中線一點點，就被1輛紅色的車撞到，撞到的聲音很
    大聲，像是打雷一樣，被害人彈到前擋風玻璃，再滾下來，
    因為是下雨天沒什麼工作，大家都出來騎樓那邊看，大家看
    到那輛車叫他停下來，但是他還是繼續開；那輛車每天都從
    那邊經過，當時只有那1輛車，沒有別的車等語（見原審卷
    第64頁背面至第68頁背面），並當庭繪製現場圖1紙（見原
    審卷第75頁）。而被害人李天賜之住家位於肇事現場西側之
    無底巷內，此業據告訴代理人李新旺於偵訊時指訴在卷（見
    偵卷第20、21頁），並有證人李清良所繪製之現場圖附卷可
    佐，另依道路交通事故現場圖及車損照片所示（見警卷第13
    至16頁），被害人所穿之雨鞋各自散落於道路東西兩側，分
    別距離分向限制線各4.5公尺及4.6公尺，所戴之雨帽掉落於
    分向限制線上，被害人則倒臥於被告所行駛之對向車道，及
    本件車禍肇事車輛為紅色，其左前方保險桿有破損，引擎蓋
    前方略微凹陷，前擋風玻璃呈現放射狀龜裂等情，則參酌被
    害人之住家方位、倒地位置、所穿戴衣物散落地點及肇事車
    輛之車損情形，證人所證稱被害人於由東往西方向穿越馬路
    返家途中，在剛過馬路中心線時即遭被告撞及，並彈到前擋
    風玻璃後再滾落地面等情節，與現場跡證及車損情形相符，
    可信度極高，堪予採信。至於道路交通事故現場圖所繪製被
    害人行走方向雖係由西往東方向，然證人李清良為本件車禍
    之目擊者，依其證述及所繪製之現場圖（參原審卷第75頁）
    ，被害人應係由東往西方向返家時遭撞及，是上開現場圖就
    此部分顯有錯誤，特予指明。
  (2)基上，依證人李清良之證述，佐以其所當庭繪製之現場圖、
    道路交通事故現場圖及車損照片，被害人應係由東往西穿越
    馬路時，於經過馬路中心線後，即遭被告所駕駛由南往北方
    向行駛之自小客車，於對向車道所撞及無誤。而被害人李天
    賜因本件車禍受有外傷性顱內多處點狀出血併蜘蛛網膜下出
    血、急性硬腦膜下血腫、腦出血、失語症、右大腿挫傷、右
    腳踝骨折、右下肢無力之事實，亦有財團法人天主教若瑟醫
    院診斷證明書、國立台灣大學醫學院附設醫院號診斷證明書
    及該院98年1月21日校附醫秘字第0980000142號函（下稱台
    大醫院函）各1份附卷足佐（見警卷第4頁、偵卷第26頁），
    而上開台大醫院函略稱：「目前李先生（指被害人李天賜）
    於本院門診追蹤，仍無法獨立行走，且有右下肢無力之現象
    ，肢體機能確有嚴重減損之現象，此次傷害對其而言的確為
    難治之傷害」，足見被害人之肢體機能已因車禍而嚴重減損
    ，其確因本件車禍受有重傷害。
  (3)按行車因雨霧致視線不清，應減速慢行，作隨時停車之準備
    。汽車行駛時，駕駛人應注意車前狀況，並隨時採取必要之
    安全措施。汽車在劃有分向限制線之路段，不得駛入來車之
    車道內。道路交通安全規則第93條第1 項第2 款後段、第94
    條第3 項、第97條第1 項第2 款分別定有明文。本件車禍發
    生當時正下大雨，業據證人李清良證述屬實，被告行車更應
    謹慎遵守交通規則，被告領有駕駛執照，對此自難諉為不知
    ，而依當時天候雨、日間自然光線、柏油路面濕潤無缺陷、
    無障礙物、視距良好，此有道路交通事故調查表(一)（見警卷
    第17頁）在卷可證，被告所駕駛之自小客車雨刷尚能正常運
    作，此業據其自承在卷，並無不能注意之情形，然被告卻於
    滂沱大雨之中，貿然逆向駛入來車車道，復未注意車前狀況
    ，作隨時停車之準備，導致已步行經過馬路中線之被害人李
    天賜於大雨中無法注意左方來車而遭撞及，被告顯有過失甚
    明。又被害人因本件車禍受有重傷害，已如上述，則被告之
    過失與被害人所受之重傷害，確有相當因果關係，堪以認定
    。至於被害人於交岔路口穿越馬路，既已經過馬路中心線，
    其所注意者應係右方來車，而被告突然自左方逆向駛至，被
    害人對此實有不能注意之情形，是被害人就本件車禍應無過
    失，併此敘明。
  (二)就被告被訴肇事逃逸部分：
  (1)被害人遭被告正面撞及時，先彈到擋風玻璃後再滾落地面，
    發出巨大聲響，路旁有多人均叫被告停車，當時現場只有被
    告所駕駛車輛，並無其他車輛經過之事實，業據證人李清良
    證述綦詳，已如上述，而被告所駕駛之自小客車前擋風玻璃
    呈現放射狀龜裂，嚴重破損乙節，有車損照片可稽（見警卷
    第13至15頁），則以被害人遭撞及之經過，及肇事車輛之前
    擋風玻璃毀損之程度，可見當時撞擊力道之大，且車禍之所
    有經過，均發生於被告車前，則在平直毫無障礙物及其他車
    輛之馬路中央，發生如此明顯的碰撞，衡諸常情，除撞及行
    人外，並無其他可能性存在，被告對此實無不知之情。
  (2)被告先於警詢中供稱：以為是撞到貓、狗之類的動物（參警
    卷第1 頁背面），復於偵查中辯稱：不知道有撞到人，只有
    1個水聲碰一下而已(見偵卷第22頁），又於原審審理時改稱
    ：我看到黑影，以為看到不好的東西，就嚇到，所以沒有停
    （見原審卷第72頁），前後供詞反覆，已有可疑。再者，被
    害人為老年人，身形與貓、狗之類的動物差距甚大，復於步
    行中遭其正面撞及後，彈到前擋風玻璃上再摔落路面，被告
    既已目睹所有經過，縱使車禍發生當時正下大雨，被告亦無
    誤認之可能。更何況現場除證人李清良呼喊外，亦有多人叫
    喚被告停車，且該路段並無其他車輛經過，則被告見路旁眾
    人之反應後，亦應知悉其已駕車撞及他人。參以被告所駕駛
    之自小客車未懸掛車牌，此有舉發違反道路交通管理事件通
    知單、車損照片附卷可證（見警卷第10、21頁），被告應係
    存有肇事逃逸後亦不致為警所查獲之投機心態，始迅速駕車
    逃離車禍現場。是被告前揭辯解，顯係事後卸責之詞，不足
    採信。
二、綜上所述，本案事證明確，被告犯行堪以認定，應依法論科
    。
、論罪科刑之理由：
一、核被告所為，係犯刑法第284條第1項後段之過失傷害致重傷
    罪及同法第185條之4肇事逃逸罪。
二、被告所犯上開2罪，犯意各別，行為互殊，應予分論併罰。
三、因而原審適用刑法第284條第1項後段、第185條之4、第51
    條第5款，刑法施行法第1條之1之規定，並審酌被告所有之
    自小客車牌照業經註銷，為投機取巧，仍駕駛該車上路，於
    大雨中未注意車前狀況，逆向行駛於來車車道，復未作隨時
    停車之準備，致撞及被害人，又被害人為19年2月17日出生
    ，有道路交通事故調查表(二)可證（見警卷第18頁），於車禍
    發生之時已78歲，年邁之際，卻因被告之過失受有重傷害，
    甚至一度昏迷，經救治後於97年11月14日始出院，迄今仍無
    法獨立行走，此有台大醫院函可稽（見偵卷第43頁），可見
    被害人因車禍住院將近3個月，甚且一度病危昏迷，所受痛
    苦及折磨甚鉅，被告又於車禍肇事後迅速開車逃離現場，逃
    避其責任，嚴重危害交通安全，犯罪情節非輕；另被告於事
    故發生後，非但未能與被害人達成和解，彌補其所受損害，
    又否認肇事逃逸之犯行，態度甚為惡劣，暨被告為國中畢業
    ，教育程度不高，現為鎮公所臨時工等一切情狀，分別量處
    有期徒刑陸月（傷害人致重傷部分）、處有期徒刑拾月（肇
    事逃逸部分），並定應執行刑為有期徒刑壹年貳月等情。本
    院經核其認事用法，均無不當，量刑亦稱妥適。被告上訴意
    旨，猶執前詞，否認犯罪，為無理由，應予駁回。
據上論結，應依刑事訴訟法第368條，判決如主文。
本案經檢察官李傳來到庭執行職務。
中    華    民    國    98    年    10    月    28    日
                  刑事第五庭    審判長法  官  楊明章
                                      法  官  戴勝利
                                      法  官  顏基典
以上正本證明與原本無異。
肇事逃逸部分如不服本判決應於收受送達後10日內向本院提出上
訴書狀，其未敘述上訴理由者，並得於提起上訴後10日內向本院
補提理由書（均須按他造當事人之人數附繕本）「切勿逕送上級
法院」。
其餘不得上訴。
                                      書記官  呂嘉文
中    華    民    國    98    年    10    月    28    日
【附錄】本判決論罪科刑法條：
刑法第185條之4
駕駛動力交通工具肇事，致人死傷而逃逸者，處 6 月以上 5 年
以下有期徒刑。
刑法第284條
因過失傷害人者，處 6 月以下有期徒刑、拘役或 5 百元以下罰
金，致重傷者，處1 年以下有期徒刑、拘役或5 百元以下罰金。
從事業務之人，因業務上之過失傷害人者，處 1 年以下有期徒刑
、拘役或1 千元以下罰金，致重傷者，處 3 年以下有期徒刑、
拘役或2 千元以下罰金。


司法院資訊處製作；財團法人民間司法改革基金會備份。
